【裁判字號】    96,訴,686
【裁判日期】    970605
【裁判案由】    分割共有物
【裁判全文】
臺灣彰化地方法院民事判決  96年度訴字第686號
原      告  寅○○
被      告  丑○
            未○
            甲○○
            子○
                        號7樓.
            己○○
            庚○○
            癸○
            丁○○
            壬○
            戊○
            午○○即謝岡翰
                        1樓
            巳○○
被告兼前列二人共同
訴訟代理人  辰○○
訴訟代理人  酉○○
被告兼前列一人
訴訟代理人  卯○○
被      告  乙○○
訴訟代理人  申○○
                        3
被      告  辛○○
                        32弄.
            丙○○
上列當事人間請求分割共有物事件，本院於民國九十七年五月二
十二日言詞辯論終結，茲判決如下：
    主  文
兩造共有坐落彰化縣二林鎮○○○段八七地號、地目建、面積一
一四四九平方公尺土地，應分割為如附圖及附表一所示。
訴訟費用新臺幣柒萬貳仟貳佰捌拾柒元之負擔如附表二。
    事實及理由
一、本件被告未○、甲○○、子○、己○○、庚○○、癸○、丁○○、壬○、戊○、午○○即謝岡翰、巳○○、辰○○、卯
    ○○、乙○○、辛○○、丙○○等人經合法通知，未於最後
    言詞辯論期日到場，經核均無民事訴訟法第三百八十六條各
    款所到情形，爰依原告之聲請，由其一造辯論而為判決。
二、原告起訴主張：坐落彰化縣二林鎮○○○段八七地號、地目
    建、面積一一四四九平方公尺土地，為兩造所共有，原告寅
    ○○及被告辛○○、丙○○之應有部分各為一三三二八分之
    八七四，被告丑○、癸○之應有部分各為六八分之五，被告
    未○之應有部分為一三三二八分之五四一，被告甲○○之應
    有部分為一三三二八分之一四０五，被告子○之應有部分為
    一六六六分之一六二，被告己○○之應有部分為一六六六分
    之一一七，被告庚○○之應有部分為一三三二八分之五二六
    ，被告丁○○、戊○之應有部分各為六八分之四，被告壬○
    之應有部分為六八分之二，被告巳○○、辰○○、午○○（
    即謝岡翰）之應有部分各為五三三一二分之八七四，被告卯
    ○○之應有部分為三九九八四０分之三三五二五，被告乙○○之應有部分為一三三二八分之三０九。本件土地兩造並無
    不分割之約定，亦無因物之使用目的有不能分割之情形，經
    原告屢次催促辦理分割，均無法達成分割方案，爰依民法第
    八百二十三條第一項及第八百二十四條第二項之規定，訴請
    判決分割。並聲明如主文所示。
三、被告方面：
１、被告丑○：
    同意分割，並同意原告之分割方案。
２、被告甲○○、子○、庚○○、乙○○、辛○○、未○、丙○○、己○○、午○○（即謝岡翰）、巳○○、辰○○、卯○○：
    被告等未於最後言詞辯論期日到場，據其前辯論期日提出之
    聲請及陳述如下：
    同意分割，並同意原告之分割方案。
３、被告丁○○、壬○、戊○、癸○：
    被告等未於最後言詞辯論期日到場，據其前辯論期日提出之
    聲請及陳述如下：
    同意分割，並於分割後其等願按原應有部分比例保持共有，
    且同意原告所提之分割方案。
四、原告主張系爭坐落彰化縣二林鎮○○○段八七地號、地目建
    、面積一一四四九平方公尺土地，為兩造所共有。本件土地
    兩造並無不分割之約定，亦無因物之使用目的有不能分割之
    情形，經原告屢次催促辦理分割，均無法達成分割方案之事
    實，業據其提出與所述相符之土地登記謄本及地籍圖等件為
    證，並為被告等人所不爭執，自堪信為真實，其請求依民法
    第八百二十三條第一項、第八百二十四條第二項之規定判決
    分割系爭土地，洵屬有據，應予准許。
五、查系爭土地為一不規則之長條形，東側有一約三公尺之私設
    道路，由系爭土地北往南延伸至系爭土地約一半長度之位置
    ，北側有新殿巷可供通行，而西南側亦可通行新殿巷約有系
    爭土地三分之一之長度，南側並有一私設道路，業經本院會
    同彰化縣北斗地政事務所派員履勘現場無誤，並製有勘驗筆
    錄在卷可按。本院審酌系爭土地之地形，面臨道路之情形，
    被告等均同意原告提出之分割方案，且被告等人分得之土地
    均屬方整，並有道路可供通行，對被告等並無不利。又被告
    丁○○、壬○、戊○、癸○等四人，雖不分擔附圖編號87-A
    16，面積一二一平方公尺、編號87-A17，面積一八一平方公
    尺、編號87-A18，面積四九五平方公尺等供作道路使用之部
    分，然其等四人單獨分擔附圖編號87-A19，面積一九０平方
    公尺土地供作道路使用之部分，且附圖編號87-A19原係供為
    道路使用，將來亦必須為道路使用，其東側之土地始有道路
    可供通行，對其他共有人並無不公平之虞，爰判決如主文第
    一項所示。
六、按因共有物分割、經界或其他性質上類似之事件涉訟，由敗
    訴當事人負擔訴訟費用顯失公平者，法院得酌量情形，命勝
    訴之當事人負擔其一部。共同訴訟人，按其人數，平均分擔
    訴訟費用。但共同訴訟人於訴訟之利害關係顯有差異者，法
    院得酌量其利害關係之比例，命分別負擔，民事訴訟法第八
    十條之一、第八十五條第一項但書定有明文。本院認為本件
    訴訟費用應由兩造按其原應有部分之比例負擔，較符公平，
    爰判命如主文第二項所示。
據上論結，原告之訴為有理由，依民事訴訟法第三百八十五條第
一項前段、第七十八條、第八十條之一、第八十五條第一項但書
，判決如主文。
中    華    民    國    97    年     6    月     5    日
                  民事第二庭    法  官  陳秋錦
以上正本係照原本作成。
如對判決上訴，應於判決送達後20日內向本院提出上訴狀。
中    華    民    國    97    年     6     月    5    日
                                書記官  王惠嬌
附表一：
一、編號87-A01部分，面積一八三三平方公尺、編號87-A01-1部
    分，面積五０二平方公尺、編號87-A19部分，面積一九０平
    方公尺分歸被告丁○○、癸○、戊○、壬○按原應有部分之
    比例保持共有取得。
二、編號87-A02部分，面積一０九九平方公尺分歸被告甲○○取
    得。
三、編號87-A03部分，面積四一二平方公尺分歸被告庚○○取得
    。
四、編號87-A04部分，面積七六七平方公尺分歸被告丑○取得。
五、編號87-A05部分，面積七三二平方公尺分歸被告己○○取得
    。
六、編號87-A06部分，面積一０一四平方公尺分歸被告子○取得
    。
七、編號87-A07部分，面積六八四平方公尺分歸被告丙○○取得
    。
八、編號87-A08部分，面積六八四平方公尺分歸原告寅○○取得
    。
九、編號87-A09部分，面積六八四平方公尺分歸被告辛○○取得
    。
十、編號87-A10部分，面積一七一平方公尺分歸被告巳○○取得
    。
十一、編號87-A11部分，面積一七一平方公尺分歸被告辰○○取
      得。
十二、編號87-A12部分，面積一七一平方公尺分歸被告午○○（
      即謝岡翰）取得。
十三、編號87-A13部分，面積四二三平方公尺分歸被告未○取得
      。
十四、編號87-A14部分，面積八七四平方公尺分歸被告卯○○取
      得。
十五、編號87-A15部分，面積二四一平方公尺分歸被告乙○○取
      得。
十六、編號87-A16部分，面積一二一平方公尺、編號87-A17部分
      ，面積一八一平方公尺、編號87-A18部分，面積四九五平
      方公尺，分歸原告寅○○、被告甲○○、庚○○、丑○、
      己○○、子○、丙○○、辛○○、巳○○、辰○○、午○○（即謝岡翰）、未○、卯○○、乙○○按原應有部分之
      比例保持共有取得。
附表二：
一、被告丑○、癸○各負擔三九九八四０之二九四００。
二、被告未○負擔三九九八四０之一六二三０。
三、被告甲○○負擔三九九八四０之四二一五０。
四、被告子○負擔三九九八四０之三八八八０。
五、被告己○○負擔三九九八四０之二八０八０。
六、被告庚○○負擔三九九八四０之一五七八０。
七、被告丁○○、戊○各負擔三九九八四０之二三五二０。
八、被告壬○負擔三九九八四０之一一七六０。
九、被告巳○○、辰○○、午○○（即謝岡翰）各負擔三九九八
    四０之六五五五。
十、被告卯○○負擔三九九八四０之三三五二五。
十一、被告乙○○負擔三九九八四０之九二七０。
十二、被告辛○○、丙○○、原告寅○○各負擔三九九八四０之
      二六二二０。


司法院資訊處製作；財團法人民間司法改革基金會備份。
